臺灣臺中地方法院交通事件裁定　　　 100年度交聲字第1538號
原處分機關　交通部公路總局臺中區監理所臺中市監理站
異　議　人
即受處分人　周堯生
上列受處分人因違反道路交通管理處罰條例案件，對於交通部公
路總局臺中區監理所臺中市監理站民國100年5月20日所為之處分
（原處分案號：裁監稽違字第裁61-G1H112326號裁決書），聲明
異議，本院裁定如下：
    主  文
原處分撤銷。
周堯生機器腳踏車駕駛人，行車速度，超過規定最高時速未滿二
十公里，處罰鍰新臺幣壹仟貳佰元，並記違規點數壹點。
    理  由
一、本件原處分機關係以：受處分人即異議人周堯生（下簡稱異
    議人）所有車牌號碼M6P-685 號重型機車，於民國100 年 2
    月27日16時4 分許，在臺中市○○○路930 號前，因「限速
    50公里，經檢定合格儀器測照，時速62公里，超速12公里（
    未滿20公里）」，經臺中市警察局交通警察大隊直屬第一分
    隊員警逕行舉發。異議人於100 年4 月15日申訴，對原舉發
    單位函覆仍有不服，原處分機關遂以異議人違反道路交通管
    理處罰條例第40條規定，於100 年5 月20日以裁監稽違字第
    裁61-G 1H112326 號裁決書裁罰新臺幣（下同）1,200 元，
    異議人不服，具狀聲明異議等語。
二、聲明異議意旨略以：上週伊行駛至此路段，路面之限速為60
    公里，請協助確認是否誤開發單，或是同一路段居然有兩種
    速限，於民不便，請明鑑，特此聲明異議等語。
三、按汽車駕駛人，行車速度，超過規定之最高時速，或低於規
    定之最低時速，處1,200 元以上2,400 元以下罰鍰；汽車駕
    駛人有道路交通管理處罰條例第40條之情形者，除應依該法
    條所規定之罰鍰處罰外，並應予記違規點數1 點。道路交通
    管理處罰條例第40條第1 項第1 款、第63條第1 項第1 款定
    有明文。
四、經查：
  (一)本案異議人所有系爭重型機車曾因經警認定於100 年2 月27
    日16時4 分許，行車速度，超過規定之最高時速未滿20公里
    ，經臺中市警察局交通警察大隊直屬第一分隊以檢定合格儀
    器測照製單逕行舉發之情，有臺中市警察局中市警交字第G1
    H112326 號舉發違反道路交通管理事件通知單影本1 紙及採
    證照片1 幀在卷可考。
  (二)異議人雖以上情置辯，然查文心南路路段（大里區與南區交
    界）速限確有不同，舉發地點臺中市○○○路930 號前係位
    於臺中市○區○○○路至福田二街路口（往大里）間，該路
    段速限為50公里，並於文心南路與文心南路901 巷口處設有
    超速照相警示牌及速限50公里標誌牌，而自福田二街路口起
    往臺中市○里區○○○○路速限則為60公里，該路段地面劃
    有速限60公里標線等情，有臺中市政府警察局交通警察大隊
    100 年06月10日中市警交大執字第1000011 271 函暨所檢附
    標示速限設置Google地圖1 紙、超速照相警示牌及速限50公
    里標誌牌、固定桿設置、南區與大里區交界、地面速限60公
    里標字照片共6 幀照片，是異議人行經速限50公里之臺中市
    ○○○路930 號前，經檢定合格儀器測照時速62公里，異議
    人確有於前開違規時、地，騎乘上開重機車行車速度，超過
    規定之最高時速未滿20公里之違規事實，洵堪認定。
  (三)又違規路段文心南路固有於大里區與南區交界設定速限不同
    一情，然查「因臺中市○區○○○路至福田二街路口，各路
    口出入車輛行人眾多且交織頻繁，為保障用路人行車安全秩
    序，故有關臺中市○區○○○路段限速不宜提高，仍維持50
    公里時速，以利行車安全」，此有臺中市政府交通局100 年
    4 月8 日中市交規字第1000007315號函1 份在卷可稽，並有
    前揭臺中市政府警察局函附之測速告示牌、速限標誌照片附
    卷足憑，是路權設置主管單位依道路狀況、交通流量、肇事
    資料及行車安全，並考量附近住戶、環境等相關因素，劃定
    該路段最高時速限為50公里，並設有警告告示牌，警示駕駛
    人勿超速行駛。該標誌、標線、號誌設置目的，在提供車輛
    駕駛人及行人關道路路況之警告、禁制、指示等資訊，以便
    利行旅及促進交通安全，任何參與交通活動之人均應慎予注
    意並有遵守之義務，殊難徒以異議人個人所認該路段前後速
    限不同於民不便為由，解免其違規責任。
  (四)另原處分機關雖援引交通部87年7 月17日交路87字第005750
    號函「暫緩逕行舉發案件之違規記點」意旨，而於本件處分
    均未予記違規點數，惟上開行政機關函示公布距今已逾10
    年，未見行政機關依函示意旨提出何種具體改進措施，原處
    分機關竟仍沿用該不合時宜之函示處理違規案件之記點作業
    ，亦有不當，況該函示抵觸法律規定（即道路交通管理處罰
    條例第63條），且本案異議人亦不否認其即為違規駕駛人，
    本院自不受其拘束。
五、綜上所述，受處分人確有於上開時、地駕車行車速度，超過
    規定之最高時速未滿20公里之違規行為，堪以認定，從而，
    原處分機關援引道路交通管理處罰條例第40條，裁處異議人
    罰鍰1,200 元，雖非無見，惟上開違規情形依同條例第63條
    第1 項第1 款規定，並應記違規點數1 點，而原處分機關漏
    未記點，顯有違誤。受處分人異議雖無理由，惟原處分既有
    前開違誤，無法維持，仍應由本院撤銷改判如主文第2 項所
    示裁處，以資適法。
六、據上論斷，應依道路交通管理處罰條例第87條第2 項，道路
    交通事件處理辦法第19條，裁定如主文。
中    華    民    國   100    年    7     月    7     日
                      交通法庭  法  官  簡婉倫
以上正本證明與原本無異。
如不服本裁定應於送達後5日內向本院提出抗告狀。
                                書記官  許千士
中    華    民    國   100    年    7     月    7     日